【裁判字號】    90,簡上,221
【裁判日期】    901113
【裁判案由】    損害賠償
【裁判全文】
臺灣桃園地方法院民事判決  九十年度簡上字第二二一號
    上  訴  人  萬鈺通運股份有限公司
    法定代理人  甲○○
    訴訟代理人  乙○○
    被上訴人    丙○○
右當事人間請求損害賠償事件，上訴人對於中華民國九十年七月二日本院中壢簡易庭
九十年度壢簡字第五四六號第一審判決提起上訴，本院判決如左：
    主  文
上訴駁回。
第二審訴訟費用由上訴人負擔。
    事  實
甲、上訴人方面：
一、聲明：(1)、原判決廢棄；(2)、上開廢棄部分，被上訴人在第一審之訴駁回。
二、陳述：除與原審判決書所載者相同茲予引用外，補稱：
（一）、本件係因車禍所造成之損害，上訴人並無賠償責任，雖肇事者李珠隆於車禍
        發生時，將賠償事宜委託上訴人代處理一切賠償事宜，然並不表示上訴人應
        負賠償責任。
（二）、又依民法第五百三十四條第四款規規定，上訴人雖名為代理李珠隆和解，但
        未經李珠隆特別授權，故所簽具之和解書並不合法，上訴人主張該和解為無
        效之和解，以和解所創設之債權並不存在，因侵權行為所生之損害賠償責任
        ，仍應由李珠隆負擔。
（三）、被上訴人於事故後，已自李珠隆之父李石來處收受支票，被上訴人自應以票
        據關係對李珠隆請求，而非向無權代理之上訴人請求賠償。
三、證據：援用原審之立證方法。
乙、被上訴人方面：
一、聲明：駁回上訴。
二、陳述：除與原審判決書所載者相同茲予引用外，補稱：上訴人係該和解契約之當
    事人，自應負賠償責任。
三、證據：除援用原審之立證方法外，補提支票十二紙、退票理由單五紙等為證。
    理      由
一、被上訴人主張訴外人李珠隆於民國八十九年一月二十七日駕駛車牌號碼ＨＰ－九
    二二號曳引車，在苗栗縣三義鄉伯公坑撞毀被上訴人所有ＣＶ－九七一二號（原
    審判決誤載為九七一三號）自用小客車，嗣二造於民國八十九年四月七日達成和
    解，約定由上訴人給付被上訴人新臺幣（下同）四十三萬元等事實，業據其提出
    與所述相符之和解書乙紙為證，復為上訴人所不爭，應堪信為真實，又上訴人迄
    今僅支付二十萬元，尚餘二十三萬元未為支付之事實，除據被上訴人提出支票十
    二紙、退票理由單五紙為證外，復因上訴人並未就其給付超過二十萬元之事實，
    提出實證以實其說，堪認被上訴人主張上訴人尚餘二十三萬元未為支付之事實，
    亦足堪信為真實，至上訴人固以民法第五百三十四條第四款規定，和解須經委任
    人之特別授權，上訴人雖名為代理李珠隆和解，但未經李珠隆特別授權，故所簽
    具之和解書並不合法，該和解應屬無效之和解，故被上訴人自不得本於該和解契
    約對上訴人請求給付等情詞置辯，惟查：
（一）、二造於八十九年四月七日所簽具之和解書，係各以二造名義所簽具之事實，
        有和解書乙紙在卷可稽，復為二造所不爭，自堪信為真實，按民法所定之代
        理關係，乃代理人為代理行為時，須出諸本人之名義，此於學理上稱之為「
        直接代理」，至代理人苟未表明其為本人之代理人，而逕以代理人自己名義
        代為法律行為，則稱為「間接代理」，因此項法律行為，非出於本人名義，
        與民法所定代理要件不合，故不能對本人直接發生效力，換言之，該法律行
        為之效力，乃發生於代理人自己與相對人之間，然後再間接由代理人基於其
        與本人之法律關係，另為移轉行為，使其移屬於本人，因間接代理既僅能生
        效於代理人與相對人間，而不及本人，故一切因代理行為所生之權義關係，
        亦僅能拘束實為契約當事人之代理人自己與相對人，本人則係居於第三人地
        位，不生直接之權義與責任，此與直接代理之法律行為效果直接生效於本人
        ，使本人負擔一切權義責任，而代理人實置身事外之情形，乃完全相反，查
        本件縱認上訴人係受李珠隆委任代為處理和解事宜，然本件既係上訴人以自
        已名義與被上訴人簽訂和解契約，參照上開說明，本件應屬間接代理之類型
        ，該和解契約所生之權義關係應僅存於二造之間。
（二）、且二造簽訂和解契約時，復無其他足致該和解契約無效之原因存在，況上訴
        人既係以自已名義與被上訴人簽訂和解契約，則該和解契約之效力自不因李
        珠隆有無特別授權而受影響，從而被上訴人本於二造所簽之和解契約請求上
        訴人給付賠償金額，自難認為無理，原判決命上訴人如數給付，於法並無不
        合，上訴意旨指摘原判決不當，求予廢棄改判，為無理由，應予駁回其上訴
        。
四、據上論結，本件上訴為無理由，依民事訴訟法第四百三十六條之一第三項、第四
    百四十九條第一項、第七十八條。
中      華      民      國    九十      年     十一     月     十三     日
                            臺灣桃園地方法院民事第一庭
~B審判長法官  陳世宗
~B法      官  黃漢權
~B法      官  林信旭
右為正本係照原本作成
本件不得上訴。
中      華      民      國    九十      年     十一     月     十三     日
~B法院書記官  陳美年


司法院資訊處製作；財團法人民間司法改革基金會備份。
